臺灣高等法院刑事裁定
109年度抗字第185號
抗  告  人  臺灣新北地方檢察署檢察官
受  刑  人  陳漢霖  


上列抗告人因對受刑人聲請撤銷緩刑案件，不服臺灣新北地方法
院中華民國108年12月20日裁定（108年度撤緩字第304號），提
起抗告，本院裁定如下：
    主  文
抗告駁回。                                              
    理  由
一、原裁定意旨略以：受刑人前因公共危險案件，經臺灣新北地
    方法院以107年度交簡字第2979號簡易判決判處有期徒刑2月
    ，緩刑2年，並應向公庫支付新臺幣（下同）3萬元，該案於
    民國108年2月27日確定。而受刑人之戶籍前於107年8月29日
    即自宜蘭縣○○鄉○○路0○0號遷移至宜蘭○○○○○○○○○，有其個人
    戶籍資料查詢結果在卷可佐。而臺灣新北地方法院對受刑人
    前戶籍地即「宜蘭縣○○鄉○○路0○0號」及受刑人於偵查中所
    自陳之居所地址「新北市○○區○○路00號」分別送達原判決，
    均因未獲會晤本人亦無受領文書之同居人或受僱人，而將該
    判決分別寄存於派出所，因認受刑人之現居住所不明，再為
    公示送達，足見受刑人於臺灣新北地方法院判決時，已未居
    住於上開前戶籍地及前陳報之居所，而行方不明，至為顯然
    。其後抗告人即臺灣新北地方檢察署檢察官向原判決所載受
    刑人之前開陳報居所送達執行傳票，命受刑人按期向公庫支
    付3萬元，該傳票於108年3月26日寄存於新北市政府警察局
    蘆洲分局蘆洲派出所；嗣抗告人再發緩刑命令通知書，命受
    刑人應於108年11月30日前向公庫支付3萬元，並分別向受刑
    人前戶籍地「宜蘭縣○○鄉○○路0○0號」及原陳報居所「新北
    市○○區○○路00號」送達，前者寄存於宜蘭縣政府警察局礁溪
    分局礁溪派出所，後者則因「查無此人」無法送達，而於10
    8年6月3日退回文書，受刑人確已未居住於原戶籍地及原陳
    報居所地，難認受刑人事實上有受領上開執行之合法通知。
    受刑人既屬於應受送達處所不明之情形，抗告人即應為其他
    合法之送達（如公示送達），始謂適法。然抗告人僅向受刑
    人未實際居住之上開二址送達執行通知未果，即遽認受刑人
    有對履行緩刑所附條件之通知置之不理之意，尚嫌速斷，故
    受刑人雖未依執行通知支付公庫3萬元，然尚難認其係受合
    法通知而故意違反臺灣新北地方法院所定緩刑之負擔條件，
    且情節重大，自無依刑法75條之1第1項第4款規定撤銷緩刑
    ，因認抗告人之聲請，尚難准許，應予駁回等語。
二、抗告意旨略以：本件受刑人於偵審程序中，除原戶籍地址外
    ，僅陳報其居所為新北市○○區○○路00號，表示該址為其實際
    居住且能領受相關訴訟文書之址，至郵差到該址送達訴訟文
    書時，未能會晤本人、同居人或受雇人而為寄存送達，僅係
    現實上該時間點本人、同居人或受雇人正好外出而不在該址
    ，而無從遽認受刑人已遷移而行方不明，否則寄存送達之規
    定形同具文。本署之執行傳票已載明執行內容且向受刑人陳
    報之居所為寄存送達，即生送達效力，受刑人未盡遵期至署
    報到之義務，自屬違背檢察官之命令；刑事訴訟法並無賦予
    檢察官得以指揮司法警察拘提受刑人到署以令其執行緩刑所
    附條件之權力，受刑人歷經本案偵審程序，對於自身違反法
    律之情形知之甚詳，受刑人於判決確定後，未主動向本署陳
    明居住地址有無改變或支付國庫3萬元有無困難，而任由緩
    刑期間經過，希冀待緩刑期間屆滿，即可無須面對刑事責任
    ，此業為對司法信任之破棄，就此緩刑之唯一條件拒不履行
    ，違反情節已可謂重大，足認原宣告之緩刑難收預期之效，
    而有執行刑罰之必要。又原判決於就原戶籍地址、居所地址
    均已為寄存送達，即均已生合法送達效力，復為公示送達實
    為贅舉，原裁定援引原判決之送達方式，認受刑人當時已處
    於行方不明之情形，實有誤會，應將之撤銷更為適法裁定云
    云。
三、本院查：
  ㈠按緩刑宣告得斟酌情形，命犯罪行為人向公庫支付一定之金
    額；受緩刑之宣告而違反第74條第2項第1款至第8款所定負
    擔情節重大者，足認原宣告之緩刑難收其預期效果，而有執
    行刑罰之必要者，得撤銷其宣告，刑法第74條第2項第4款、
    第75條之1第1項第4款分別定有明文。緩刑宣告是否得撤銷
    ，除須符合刑法第75條之1第1項各款之要件外，本條並採裁
    量撤銷主義，賦予法院撤銷與否之權限，特於同條第1項規
    定「足認原宣告之緩刑難收其預期效果，而有執行刑罰之必
    要」，供作審認之標準。又所謂違反刑法第74條第2項第1款
    至第8款所定負擔「情節重大」者，當從受刑人自始是否真
    心願意接受緩刑所附之條件，或於緩刑期間中是否顯有履行
    負擔之可能而隱匿或處分其財產、故意不履行、無正當事由
    拒絕履行或顯有逃匿之虞等情事而言，考量受刑人未履行條
    件情形，依比例原則綜合衡酌原宣告之緩刑是否難收其預期
    之效果，而確有執行刑罰之必要，資以決定該緩刑宣告是否
    應予撤銷。次按刑事訴訟文書之送達，雖得依刑事訴訟法第
    62條準用民事訴訟法第138條之規定為寄存送達，然民事訴
    訟法第138條所規定之寄存送達，限於不能依同法第136 條
    及第137條之規定行送達者，始得為之。設其送達之處所，
    雖原為應受送達人之住居所、事務所或營業所，而實際上已
    變更者，該原住居所、事務所或營業所，即非應為送達之處
    所，自不得於該原處所為寄存送達。再依一定之事實，足認
    以久住之意思，住於一定之區域者，即為設定其住所於該地
    ，為民法第20條所明定。是主觀上有久住一定區域之意思，
    客觀上有住於一定區域之事實，該一定之區域即為住所，並
    不以登記為要件。至戶籍法為戶籍登記之行政管理規定，戶
    籍地址乃係依戶籍法所為登記之事項，並非認定住所之唯一
    標準（最高法院106年度台抗字第106號裁定意旨參照）。
  ㈡受刑人前因公共危險案件，經臺灣新北地方檢察署檢察官向
    臺灣新北地方法院聲請簡易判決處刑，臺灣新北地方法院於
    107年9月26日以107年度交簡字第2979號簡易判決判處有期
    徒刑2月，緩刑2年，並應向公庫支付3萬元，該案並於108年
    2月27日確定。而受刑人之戶籍前於107年8月29日即自宜蘭
    縣○○鄉○○路0○0號遷移至宜蘭○○○○○○○○○，而臺灣新北地方法
    院雖對受刑人前戶籍地即「宜蘭縣○○鄉○○路0○0號」及受刑
    人於偵查中所自陳之居所地址「新北市○○區○○路00號」分別
    送達原判決，因均未獲會晤本人亦無受領文書之同居人或受
    僱人，該判決文書即分別寄存於派出所，臺灣新北地方法院
    因認受刑人之現居住所不明，再為公示送達等情，業經原審
    法院調閱上開107年度交簡字第2979號案卷查證明確，並有
    受刑人個人戶籍資料查詢結果、判決書送達回證、公示送達
    裁定、公示送達公告、公示送達證書等可佐，且為抗告人所
    不爭執，先予敘明。
  ㈢本件受刑人所犯公共危險案件，係經臺灣新北地方檢察署檢
    察官向臺灣新北地方法院聲請簡易判決處刑，臺灣新北地方
    法院依法未經通常審判程序，未開庭訊問被告即於107年8月
    17日逕以簡易判決處刑，除科處有期徒刑2月外，並為緩刑2
    年之宣告，暨應向公庫支付3萬元之緩刑負擔諭知。而如前
    所述，受刑人之戶籍前於上開簡易判決宣判前即自原戶籍地
    被動遷出至宜蘭○○○○○○○○○，此係因行政機關本其戶籍管理
    目的而將受刑人入籍至戶政事務所，受刑人亦無實際住居於
    該處，而臺灣新北地方法院對受刑人前戶籍地及受刑人於偵
    查中所自陳之居所地址分別送達，亦因均未獲會晤本人亦無
    受領文書之同居人或受僱人，而分別寄存於派出所，雖臺灣
    新北地方法院因認受刑人之現居住所不明，依法再為公示送
    達，惟受刑人對其因公共危險犯行遭科處有期徒刑2月，並
    經宣告緩刑2年，暨應向公庫支付3萬元之緩刑負擔諭知乙節
    ，無從認定已知悉。且臺灣新北地方法院係未經通常程序而
    逕以簡易判決處刑，受刑人亦無從向法院陳報最新居所，至
    為灼然。
  ㈣嗣抗告人雖依前開臺灣新北地方法院107年度交簡字第2979號
    刑事簡易判決書所載受刑人之居所（即受刑人於偵查中陳報
    之新北市○○區○○路00號）送達執行緩刑及支付緩刑負擔之傳
    票，嗣該傳票於108年3月26日寄存於新北市政府警察局蘆洲
    分局蘆洲派出所，惟因受刑人確已無居住於該址，未能領取
    執行傳票更未能知悉執行內容，而傳喚未到；抗告人雖再於
    108年5月28日發執行附條件緩刑案件通知書，命受刑人應於
    108年11月30日前向公庫支付3萬元，並分別向受刑人前戶籍
    址「宜蘭縣○○鄉○○路0○0號」及居所「新北市○○區○○路00號
    」2址送達，除前戶籍址部分因受刑人已遷出無從受領，且
    該址既即非應為送達之處所，縱寄存於宜蘭縣政府警察局礁
    溪分局礁溪派出所，仍非合法送達；另原居所部分更經現住
    戶表示「無此人」退回而未能送達，此亦有緩刑命令通知書
    、送達證書暨訴訟（行政）文書不能送達事由報告書等附於
    108年度執聲字第3619號執行卷宗可參，此除顯見受刑人確
    實已未居住於原戶籍地及原陳報居所地，受刑人事實上確未
    合法受領上開執行通知。
  ㈤基此，受刑人對其因公共危險犯行遭科處有期徒刑2月，並經
    宣告緩刑2年，暨應向公庫支付3萬元之緩刑負擔諭知乙節，
    無從認定已知悉。且臺灣新北地方法院係未經通常程序而逕
    以簡易判決處刑，受刑人亦無從向法院陳報最新居所。而抗
    告人所寄送之執行傳票、緩刑命令通知書，亦均難認為合法
    送達。受刑人既無從知悉業經為附負擔之緩刑宣告，復未合
    法收受緩刑命令執行通知，難謂有違反緩刑所定負擔情節重
    大，原緩刑宣告難收其預期效果，而有執行刑罰必要情事。
    準此，原審法院裁定駁回檢察官聲請撤銷受刑人之緩刑宣告
    ，經核於法並無不合。抗告意旨猶執前詞，指摘原裁定不當
    ，為無理由，應予駁回。
據上論斷，應依刑事訴訟法第412條，裁定如主文。     
中    華    民    國    109   年    2     月    13    日
                  刑事第十五庭  審判長法  官  劉興浪
                                      法  官  林怡秀
                                      法  官  古瑞君
以上正本證明與原本無異。
不得再抗告。
                                      書記官  林君縈
中    華    民    國    109   年    2     月    13    日